【裁判字號】    97,重訴,501
【裁判日期】    990224
【裁判案由】    侵權行為損害賠償
【裁判全文】
臺灣板橋地方法院民事判決             97年度重訴字第501號
原      告  乙○○
訴訟代理人  鍾儀婷律師
複代理人    甲○○
被      告  丙○○
訴訟代理人  陳香如律師
被      告  凱悌股份有限公司
法定代理人  己○○
訴訟代理人  張菀萱律師
複代理人    陳筱屏律師
            何家怡律師
            李盈佳律師
上列當事人間請求侵權行為損害賠償事件，經刑事庭移送前來，
本院於中華民國99年1月27日言詞辯論終結，判決如下：
    主      文
被告丙○○應給付原告新臺幣捌佰肆拾肆萬捌仟參佰玖拾陸元及
自民國96年11月7日起至清償日止，按週年利率5%計算之利息。
原告其餘之訴駁回。
訴訟費用由被告丙○○負擔二分之一，餘由原告負擔。
本判決第一項於原告以新台幣貳佰捌拾萬元為被告丙○○供擔保
後得假執行，但被告丙○○如以新台幣捌佰肆拾肆萬玖仟參佰玖
拾陸元為原告預供擔保，得免為假執行。
原告其餘假執行之聲請駁回。
    事實及理由
壹、程序部分
    按訴狀送達後，原告不得將原訴變更或追加他訴，但擴張或
    減縮應受判決事項之聲明者，不在此限，民事訴訟法第255
    條第1 項第3 款定有明文。本件原告於起訴後，將起訴聲明
    「被告應連帶給付原告新台幣2025萬9387元及自起訴狀繕本
    送達翌日起至清償日止，按年息5%計算之利息」本金部分先
    後減縮為「1820萬5109元」（本院卷一第77頁）、「1788
    萬3476元」（本院卷一第247頁），再擴張為「1795萬2254
    元」（本院卷二第238頁），合於前述規定，應予准許。
貳、實體部份：
一、原告主張：被告丙○○為被告愷悌股份有限公司職員，於民
    國（下同）96年5月23日上午8時50分許，駕駛車牌號碼7802
    －JQ號自小客車，沿臺北縣三重市○○○路25巷往中正北路
    方向行駛欲前往拜訪客戶，嗣於同日上午8時58分20秒許，
    途經該路25巷9號處時，理應注意車輛在雙向2車道行駛時，
    在劃有分向限制線之路段，不得駛入來車之車道，又應注意
    車前狀況，並隨時採取必要之安全措施等道路交通安全規定
    ，而依當時日照自然光線、路面乾燥、平直、無缺陷及障礙
    物，無不能注意之情況，竟疏未注意及此，而貿然駛入對向
    車道後，再駛回原車道繼續行駛，適原告騎乘車牌號碼VA2
    －702號輕機車行駛在該路段上，被告丙○○見狀避煞不及
    致發生碰撞，原告因而人車倒地，受有頭部受傷併硬膜下腔
    下血及左側鎖骨骨折等傷害。被告傷害罪刑責部分，業經二
    審判決確定在案，為此依民法第184條第1項、第188條、第
    193 條、第195條、第196條規定，請求被告二人連帶賠償醫
    藥費用18萬2488元、增加生活上需要費用1026萬9846元（包
    括看護費用948萬2823元、購買看護墊、紙尿褲、膠帶、復
    健褲及上肢支撐架等用品費用70萬4968元、購買助行器及增
    設居家無障礙空間1萬2830元、購買助聽器2萬5000元、計程
    車資4萬4225元）、減少勞動能力633萬7694元、精神慰撫金
    200萬元及機車車損修復費用5550元，共計1795萬2254元。
    並聲明：1.被告應連帶給付原告1795萬2254元及自起訴狀繕
    本送達翌日起至清償日止，按年息5%計算之利息。2.願供擔
    保請准宣告假執行。
二、被告丙○○辯稱：
  (一)被告並不否認確有肇事原因，但原告就系爭車禍之發生亦屬
    與有過失：
    1.臺灣省台北縣區車輛行車事故鑑定委員會北縣鑑字第
      960856號鑑定意見書已載明原告於車禍發生後之酒測值高
      達61.8mg/dL，嗣雖經為無罪判決確定，然此充其量僅為
      原告尚未達刑法第185條之3「醉態駕駛罪」之構成要件標
      準，但當然不得遽以反推原告之酒駕行為對系爭車禍事故
      當然無肇事原因，原告當時血液內之酒精濃度標準根據文
      獻指出，應已影響其駕駛判斷能力，且肇事率已比普通未
      飲酒之人超出2倍至6倍間。
    2.車禍當時，原告騎乘之機車左右把手上亦掛滿提包重物，
      顯影響行車平衡暨反應速度，原鑑定意見漏為斟酌此點，
      驟下原告無肇事原因之判定，亦顯有違經驗法則。
    3.原告於駕駛機車時，並未依照依道路交通安全規則第99條
      第1項第1款規定於最外側車道行駛（即應靠右側行駛），
      而係靠近內/左側白虛線行進，亦顯違反交通法規，而肇
      事路段之分向線乃「白虛線」，非不得禁止跨越車道之「
      雙黃實線」或「雙白實線」，依路權歸屬而言，亦非被告
      跨越分向線超車，便當然應負全部過失責任，原鑑定報告
      亦未有隻字片語說明何以前開原告之靠內側行駛之違規行
      為，對本件而言無肇事因素，便判定原告無須負擔肇事責
      任，亦過草率。
    4.依系爭車禍發生時之監視錄影帶畫面暨撞擊位置（原告煞
      車把手之前端），系爭車禍亦有可能為原告駕車時不慎偏
      左行駛以致撞擊被告汽車，然原鑑定報告亦完全未載明機
      車及汽車之擦撞痕跡，未以系爭撞擊跡證研判案發狀況暨
      兩造過失比例，亦過草率。
  (二)原告起訴請求之賠償金額及範圍不合理：
    1.醫療費用17萬5468元部分不爭執，但應扣除與有過失部分
      。
    2.看護費用部分：
      (1)就訴外人曾惠珠、莊千瑢二人簽署之收據為96年6月5日
        至96年7月17日支出看護費用7萬1400元之證據，被告否
        認該紙私文書之真正。
      (2)依原告於長庚醫院就診期間之病歷資料，原告早於96年
        6 月27日便轉入復健科接受復健，並於97年3月22日出
        院，而原告接受復健治療期間，長庚醫院曾就原告是否
        具備自理生活能力定期以巴氏量表進行評估，原告於97
        年2月16日為止，其巴氏量表分數已達65分（量表分數
        60分以下方屬需雇用看護之標準），原告應至97年2 月
        16日前便已無須雇用看護；退萬步言，縱以98年6月26
        日長庚醫療財團法人林口長庚紀念醫院函復之說明二部
        分觀之，長庚醫院亦認至97年3月22日需他人照護日常
        生活，然是否終生需他人照料，醫院無法判定。故原告
        告請求給付其至餘命屆滿為止之所有看護費用，顯屬無
        據。
      (3)本件看護費用之計算，被告主張應比照申請全天候之外
        籍看護工標準即每月2萬754元計算方屬合理，準此，針
        對看護費用被告應給付者至多為96年6月5日至97年3 月
        22日，合計共為8個月又11天，經計算後為17萬3842 元
        ，並應扣除與有過失部分。
    3.購買看護墊、紙尿褲、膠帶及復健褲及上肢支撐架等部分
      ：
      由長庚醫院病歷資料顯見原告於97年2月起便可控便、控
      尿，並無失禁問題，從而原告實無須使用紙尿褲、看護墊
      之必要，準此，原告主張被告應支付其至平均餘命屆滿前
      之看護墊、紙尿褲費用實無理由，應予駁回。另針對被告
      提出之購買上肢支撐架1000元部分，被告予以承認，惟仍
      應扣除與有過失部分。
    4.購買扶助行走之相關器材費用以及增加居家環境無障礙空
      間部分：
      針對原告已提出之統一發票影本部分不爭執，但仍應扣除
      與有過失部分。
    5.購買助聽器部分：依舉證責任，原告應提出已購入助聽器
      之相關證明，並開立其確實係因本車禍事件導致減損聽力
      而需戴助聽器，被告方負給付義務。
    6.計程車車資：依舉證責任，原告除提出計程車支出之收據
      外，仍應證明其迄98年8月10日仍有搭乘計程車之必要，
      並仍應扣除與有過失部分。
    7.減少勞動能力部分：
      依臺灣大學附設醫院（下稱台大醫院）函之說明二第（六
      ）項次部分表示原告符合《勞工保險失能給付標準》之神
      經障礙2之4等級，並稱原告發病已近2年，復原可能渺茫
      ，然台大醫院卻於同一回函中稱「陳君於當日門診之神經
      學檢查顯示意識清楚，可流利對話」（見第2頁第3行以降
      ），故其是否達如原告所主張之喪失83.33%工作能力，已
      屬可議。退萬步言，縱以《勞工保險失能給付標準》之神
      經障礙2之4等級觀之，其屬「中樞神經系統機能遺存顯著
      失能，終身僅能從事輕便工作」，換言之，原告仍存有工
      作能力，僅是無法從事需耗費重勞力之工作，而台大醫院
      之回函亦未明確排除原告將來康復或恢復機能之可能。從
      而，原告率爾請求高達633萬7694元之勞動能力損失，應
      無理由。此外，原告雖自稱於系爭侵權行為事件發生前每
      月收入高達3萬2000元左右，且請證人林世慧（原告主張
      之任職單位負責人）出庭證述稱原告應該是在95年5、6月
      間便前往「好主意行銷管理社」工作，但核與原告之勞保
      投保記錄顯不相符，從而原告之收入是否高達每月3萬
      2000 元亦顯有疑竇。針對原告於通常狀況下可得取得之
      收入，應由原告負舉證責任，倘原告無法具體說明，被告
      認應以勞保最低投保月薪為計算基礎，方屬合理，惟仍應
      扣除過失相抵部分。
    8.精神慰撫金部分：
      被告事後多次表達善意，為均遭原告拒絕，請斟酌被告家
      境清苦及被告需扶養配偶子女等等一切情事，將慰撫金減
      至最低數額，並應扣除原告之與有過失部分。
    9.機車修理部分：
      查該部非本件犯罪事實所生之損害，故原告應不得以刑事
      附帶民事部分請求該部損害賠償。
  (三)聲明：1.原告之訴駁回。2.如受不利判決，願供擔保請准宣
    告免為假執行。
三、被告愷悌公司辯稱：
    本件案發時日為96年5月23日上午8時50分許，時間並非是被
    告丙○○之上班時間（丙○○上班時間為早上9時），顯非
    依被告凱悌公司指示而外出執行職務之情形。且被告丙○○
    於當日亦已請假而與馬自達北達汽車公司預約於當日上午至
    其維修廠進行汽車維修事宜顯然是請假前往處理自己私人事
    務時，與原告發生本件車禍事故，即令被告丙○○有不法侵
    害原告之權利，亦非是在受被告凱悌公司指示而「執行職務
    」期間，故被告凱悌公司自無須負連帶賠償責任。另外，原
    告請求看護費用、鋁合金輪椅、助聽器、減少勞動能力等等
    金額，均屬無據。併聲明：1.原告之訴駁回。2.如受不利
    判決，願供擔保請准宣告免為假執行。
四、查「丙○○於96年5月23日8時50分許，駕駛車號7802 -JQ
    號自用小客車，沿臺北縣三重市○○○路25巷往中正北路方
    向行駛，行經中正北路25巷9號前，理應注意車前狀況及兩
    車併行之間隔，並隨時採取必要之安全措施，而依當時天候
    晴、日間自然光線、市區道路乾燥、無缺陷、無障礙物、視
    距良好等一切情況，並無不能注意情事，竟疏未注意前方對
    向車道來車及與同向車道車輛併行之間隔，即貿然駛越行車
    分向線超車，於超車之際，見對向車道有車輛駛來，乃右偏
    駛回原車道，其右側車身遂不慎撞擊在同向車道正常行駛之
    乙○○所駕駛車號VA2-702號輕型機車之左側車身，致乙○○人車倒地，受有頭部受傷併硬膜下腔出血、左側鎖骨骨折
    等傷害，經緊急送醫，診斷有大片腦出血，當日接受開顱及
    腦壓監測手術治療（醫院發出病危通知單），術後送至加護
    病房，延至同年月30日意識仍陷昏迷，嗣於恢復意識後，因
    腦傷導致失能，自同年6月27日起轉至復健科病房接受復健
    治療，迄至同年8月13日出院，嗣又陸續住院接受復健治療
    ，仍有左側肢體協調障礙、步態不穩及認知功能受損等症狀
    ，已達嚴重減損左上肢及下肢機能之重傷程度。」等事實，
    業經台灣高等法院刑事庭以97年度交上易字第271號刑事判
    決認定屬實，有該判決書附卷可稽（本院卷二第7-15頁）。
    因此，原告主張被告丙○○之侵權行為事實，自應認定屬實
    。
五、按因故意或過失，不法侵害他人之權利者，負損害賠償責任
    ；又按不法侵害他人之身體或健康者，對於被害人因此喪失
    或減少勞動能力或增加生活上之需要時，應負損害賠償責任
    ；再按不法侵害他人之身體、健康、名譽、自由、信用、隱
    私、貞操，或不法侵害其他人格法益而情節重大者，被害人
    雖非財產上之損害，亦得請求賠償相當之金額；另不法毀損
    他人之物者，被害人得請求賠償其物因毀損所減少之價額；
    民法第184條第1項前段、第193條第1項、第195條第1項、第
    196條分別定有明文。本件被告丙○○確有傷害原告身體之
    侵權行為，已如前述，原告自得依據侵權行為之法律關係，
    請求被告丙○○賠償其損害。
六、就被告愷悌公司是否應負民法第188條僱用人連帶責任而言
    ：
  (一)按「當事人主張有利於己之事實者，就其事實有舉證之責任
    。」此有民事訴訟法第277條前段定有明文，另按「當事人
    主張有利於己之事實者，就其事實有舉證之責任，為民事訴
    訟法第277條前段所明定。是以民事訴訟如係由原告主張權
    利者，應先由原告負舉證之責，若原告不能舉證，以證實自
    己主張之事實為真實，則被告就其抗辯事實即令不能舉證，
    亦應駁回原告之請求。」最高法院92年台上字第2448號裁判
    要旨參照。又按民法第188條第1項所謂受僱人因執行職務不
    法侵害他人之權利，不僅指受僱人因執行其所受命令，或委
    託之職務自體，或執行該職務所必要之行為，而不法侵害他
    人之權利者而言，即受僱人之行為，在客觀上足認為與其執
    行職務有關，而不法侵害他人之權利者，就令其為自己利益
    所為亦應包括在內，最高法院42年台上字第1224號著有判例
    可參，故所謂「執行職務」，必須受僱人之「行為外觀」具
    有執行職務之形式，在客觀上足認為與其執行職務有關（最
    高法院95年度台上字第2941號、91年度台上字第1025號判決
    意旨可資參照）。
  (二)原告主張被告丙○○是受雇被告愷悌公司擔任業務員工作，
    事發當日被告丙○○是駕車拜訪客戶途中，本件事故發生當
    時自屬於其執行職務之際云云（見起訴狀第3頁），並舉證
    人林世慧、戊○○為證。惟此為被告二人所否認，辯稱被告
    丙○○於當日已請假而與馬自達北達汽車公司預約於當日上
    午至其維修廠進行汽車維修事宜，之後因於該日上午8時50
    分發生車禍，接連隨同載送原告之救護車前往三重醫院處理
    相關事宜，至10時45分01秒通知證人丁○○自己因與他人發
    生車禍事故，無法如預定時間前往維修廠進行汽車維修事宜
    ，通話時間長達146秒等情，並舉證人丁○○之證詞及通聯
    記錄為證。
  (三)經查，依前述最高法院見解，本件應先由原告負舉證之責，
    以證實自己主張之事實為真實，被告就其抗辯事實即令不能
    舉證，亦應駁回原告之請求。本件據原告聲請傳訊之證人林
    世慧到庭結證稱：「車禍當天我在公司（台北市○○路○段
    ）得到消息就趕到縣立三重醫院，當時除了原告之外還有丙○○、警員及原告媽媽」、「當時警員叫他不要再打電話，
    因為他講電話講了一、二十分鐘，我記得他有跟警員說他有
    很多公司的事情要處理，他通話的內容我聽不清楚，而且有
    隔幾公尺遠，我後來有跟他交談，他有給我名片，才知道他
    在電腦公司上班」、「（當天有聽到他的行程？）沒有，我
    只有聽到他說說他有很多業務要處理」等語（本院卷一第
    214頁反面），另證人戊○○也結證稱：「早上我接到原告
    母親打電話給我，說原告發生車禍要轉診到林口長庚，我就
    到急診，當時原告已經昏迷，傍晚時原告轉到加護病房，當
    時被告有在場，被告有跟我說他會負責到底，他也說當天因
    為他趕著要上班才會不小心撞到原告」、「（被告有無告訴
    你上班情形？）沒有。他只是說他當時趕著上班，不小心才
    撞到人」等語（本院卷二第36頁反面）。由上述證詞可知，
    證人所言均不足以證明被告丙○○當時駕其所有自小客車行
    經肇事地點目的是為拜訪客戶，再參以被告丙○○住處位於
    台北縣三重市○○街19號，與事故發生地點台北縣三重市○○○路25巷9號前之地理位置相距甚近（有卷附網路地圖資
    料可佐），事故發生時間為上午8時50分許，仍為一般人趕
    上班時間，足見證人戊○○所述「被告說他當時趕著上班」
    一語，應屬可採。因此，本件僅以「被告丙○○趕上班途中
    駕駛其所有自用小客車行經當地」之行為外觀，客觀上尚難
    認屬執行職務之行為。此外，原告對於被告黃俊車禍發生時
    為「外出拜訪客戶」一節，也未能提出其他事證以供本院審
    酌，故原告此部份主張，仍無法採信。至於被告均抗辯當日
    被告丙○○是請假欲前往汽車維修廠維修一節，雖未能提出
    請假資料證明，惟參照前述實務見解，在原告未能先舉證以
    實其說的情形下，仍應駁回原告此部份之請求。
七、就原告請求賠償金額而言：
  (一)醫療費用部分：
    1.原告主張因被告之侵權行為支出醫療費用18萬2488元，業
      據其提出醫療費用單據影本為證（見本院卷一第101-139
      頁、第256-269頁，卷二第251-261頁），經核均屬必要之
      醫療費用，原告上開請求應予准許。
    2.被告丙○○對於原告擴張聲明前請求之醫療費用17萬
      5468元部分原已於書狀內表示不爭執（本院卷二第201 頁
      ），即屬自認。之後被告丙○○雖又爭執部分醫療費用與
      本件侵權行為無因果關係，且非「必要性費用」云云（本
      院卷二第277-283頁）。惟民事訴訟法第279條規定：「
      當事人主張之事實，經他造於準備書狀內或言詞辯論時或
      在受命法官、受託法官前自認者，無庸舉證。當事人於自
      認有所附加或限制者，應否視有自認，由法院審酌情形斷
      定之。自認之撤銷，除別有規定外，以自認人能證明與事
      實不符或經他造同意者，始得為之。」本件被告丙○○既
      未能舉證有「與事實不符」之情形，即無從撤銷自認，此
      部分抗辯即不足採信。
  (二)增加生活上需要費用部分：
    原告主張其因傷而增加生活上支出，增加生活上需要費用
    1026萬9846元（包括看護費用948萬2823元、購買看護墊、
    紙尿褲、膠帶、復健褲及上肢支撐架等用品費用70萬4968元
    、購買助行器及增設居家無障礙空間1萬2830元、購買助聽
    器2萬5000元、計程車資4萬4225元）惟查：
    1.看護費部份：
      (1)原告主張的內容包括支付96年6月5日至96年7月10日看
        護費7萬1400元、96年7月11日至98年7月10日家屬看護
        費153萬3000元（計算式：比照長庚醫院每日看護費
        2100*365*2=0000000）、聘請外籍看護工看護原告平均
        餘命期間費用787萬8423元（計算式：25000*12*餘命53
        年霍夫曼計算式係數26.00000000=0000000）。
      (2)原告請求96年6月5日至96年7月10日看護費7萬1400元部
        分，業據其提出看護費收據為證（本院卷一第140-142
        頁），且其每日看護費用2100元，也與一般看護行情相
        符，即屬可信。而依長庚醫院96年11月5日診斷證明書
        所載，其「因肢體功能障礙，生活宜專人看護」（本院
        卷第143頁），故此部分請求，自應准許。
      (3)原告請求96年7月11日至98年7月10日家屬看護費153萬
        3000 元部分：
        按被害人因受傷需人看護，而由親屬看護時，雖無現
          實看護費之支出，亦應認被害人受有相當看護費之損
          害而得向加害人請求賠償，為目前實務之見解。而依
          長庚醫院98年6月26日回函所載，原告「最後一次至
          本院回診係98年3月26日，當時係經診斷為頭部受傷
          併應腦膜下出血、左鎖骨骨折、經開顱手術後，左側
          肢體無力及步態異常，且智力測驗之總智商為77分，
          ...，而依當時病患病情而言，其自受傷後迄當時之
          期間，應需他人協助日常生活，...，另病患96年5月
          23日至同年8月13日、96年9月2日至同年11月5日、96
          年12 月12日至97年1月26日、及97年2月11日至同年3
          月22 日於本院住院期間，因其認知功能受損及肢體
          無力，故就醫學而言，應需他人全日照護其日常生活
          」（本院卷一第192頁）。由此內容可知，原告於96
          年7月11日至98年3月26日確有需他人協助照護其日常
          生活之必要，且於住院期間，更需他人全日照護。
        從而，就原告所請求者，於96年7月11日至98年3月26
          日期間內住院日數共計185日（依序共住院34日+65日
          +46日+40日=185日），此部分看護費用應比照上述醫
          院全日照護之看護工每日看護費用2100元計算，費用
          為38萬8500元；另外未住院期間共計1年2個月又14
          天（624日-185日=439日，439-365 =74），此段期間
          既然僅需要他人「協助」日常生活，此部分看護費則
          應以家庭外籍看護工之每月費用20754元（參被證21
          、本院卷二第213頁，此部分費用與網路上其他家庭
          外籍看護工費用資料大致相符）計算為適當，費用為
          30 萬241元（20754*14=290556，20754*14/30= 9685
          ，290556+9685=300241，元以下四捨五入）。
        以上合計，原告共得向被告請求看護費用68萬8741元
          （388500+300241=688741）。
      (4)原告另請求98年3月27日至98年7月10日期間看護費，及
        聘請外籍看護工看護原告平均餘命期間費用787萬8423
        元部分：
        原告此部份主張，業據其提出98年7月間台大醫院復
          健部醫師出具之診斷證明書二份為證，該二份證明書
          均記載「患者因腦外傷後遺症，導致左側肢體無力，
          認知功能受損，明顯失憶，人格行為改變，行動不便
          ，日常生活需他人監督照顧，終身無法恢復」等語（
          本院卷一第293-294頁）。
        惟依另一份原告提出由台灣高等法院刑事庭送請台大
          醫院所為之鑑定報告則記載「陳君（即原告）於當日
          門診（即98年1月15日復健部門診）之神經學檢查顯
          示意識清楚，可流利對話，近期記憶有障礙，左側視
          野缺損，左側肢體無力且有異常張力，控制不良，可
          自行行走，但因張力異常需使用足踝支架，步態僵硬
          不穩，左手笨拙且有左側忽略現象，需經提醒才會使
          用。另依據陳君家屬形容，其腦傷後之行為變化，顯
          示有明顯腦部外傷患者常見之額葉症候群及失憶現象
          ，偶有失禁。」（本院卷一第203 頁），由上可知，
          二份文件有關台大醫院復健部對於原告病況診斷之情
          形應屬大致相符。但上述鑑定報告除參酌復健部診斷
          外，另參考眼科門診、腦波檢查及腦部電腦斷層、完
          整心理衡鑑等資料，綜合各項檢查後認定原告目前所
          受傷害分別符合勞工保險失能給付標準之神經障礙2
          之3等級（身心障礙部分）、2之4等級（左上肢及左
          下肢傷害部份）（本院卷一第204頁）。此份鑑定報
          告內容較上述二份診斷證明書完整詳細，自屬較為可
          信。
        從而，本院以較高之神經障礙2之3等級標準加以認定
          ，係「中樞神經系統機能遺存顯著失能，終身無工作
          能力，為維持生命必要之日常生活活動尚可自理者」
          （本院卷一第223頁反面），則原告日常生活活動既
          經鑑定「尚可自理」，即無證據證明確有長期僱請家
          庭看護工之必要。故原告此部分請求，仍缺乏依據，
          無法准許。
    2.購買看護墊、紙尿褲、膠帶、復健褲及上肢支撐架等用品
      費用70萬4968元部分：
      (1)原告主張其因本件事故受有嚴重腦傷，大小便無法控制
        ，故需在手術期間及出院後仍需使用看護墊、紙尿褲、
        膠帶等物品，自96年8月至97年12月間所購買看護墊及
        紙尿褲費用共計3萬6024元、膠帶及復健褲等用品費用
        8183元，共計4萬4207元；自98年1月18日起至98年8月
        16日止，購買看護墊及紙尿褲費用合計1萬8840元；自
        98 年10月17日起至98年12月13日止購買看護墊及紙尿
        褲費用合計7536元，並提出統一發票、收據為證（本院
        卷一第81-91頁、第145-152頁、第270-272頁、本院卷
        二第262頁）。另因原告未來仍須繼續使用看護墊及紙
        尿褲，此部分平均每月仍需1884元左右之支出，每年合
        計2萬2608元（1884×12＝22608），而原告係69.11.14
        出生，車禍發生當時為26.5歲，依94年度台灣地區女性
        簡易生命表有餘命55.68年，自98年起算，尚有53.68年
        ，爰以「53年」為計算基準，請求一次給付，依霍夫曼
        式計算法扣除中間利息後，為59萬3718元。（22608×
        26.00000000＝593718）
      (2)惟查，由長庚醫院病歷資料顯示，原告於97年2月11 日
        、2月17日、2月24日、3月2日、3月9日、3月16日之病
        歷均記載「控便：不會失禁，並可自行使用塞劑、控尿
        ：日夜皆不會尿失禁，或可自行使用並清理尿套」等文
        字；另於97年2月26日、2月27日病歷載有「...小便自
        解，家屬協助下可自行以步行的方式如廁，無失禁問題
        」等文字（本院卷二第70-94頁）。由上述資料足見自
        97 年2月17日起，原告應可自行控便、控尿，並無失禁
        問題。再參以前述台大醫院鑑定報告所載「另依據陳君
        家屬形容，其腦傷後之行為變化，顯示有明顯腦部外傷
        患者常見之額葉症候群及失憶現象，偶有失禁」一語（
        本院卷一第203頁），顯然原告僅屬偶然失禁之情形，
        並非均屬「大小便無法控制」之狀態，故被告抗辯自該
        日起原告實無須使用紙尿褲、看護墊之必要，即有依據
        ，應予採信。
      (3)因此，原告主張其自事故發生日起至97年2月16日止之
        期間內，先後支出購買看護墊及紙尿褲費用共計1萬
        1982 元（本院卷一第81-85頁）、膠帶及復健褲等用品
        費用8183元（本院卷一第145-152頁），共計2萬165元
        ，此部分請求為有理由，應予准許。至於原告主張被告
        應支付其自97年2月17日起至平均餘命屆滿前之看護墊
        、紙尿褲費用部分，因未能提出證據證明確有必要，故
        此部份請求即無理由，應予駁回。
      (4)另針對原告提出之購買上肢支撐架1000元部分，被告已
        經自認同意給付，故此部分請求，亦應准許。
      (5)以上合計，原告請求被告給付購買看護墊、紙尿褲、
        膠帶、復健褲及上肢支撐架等用品費用，僅於2萬165元
        範圍內為有理由，應予准許；其餘部分，仍缺乏證據證
        明，無法准許。
    3.購買助行器及增設居家無障礙空間1萬2830元部分
      (1)原告主張其購買鋁合金輪椅1台價格3800元，以及增設
        居家無障礙空間部分、改善洗手間防滑幅手及樓梯1樓
        至2樓之扶手部分工程費用合計9030元，兩者合計共1萬
        2830元，並提出輪椅簡介、統一發票為證（本院卷一第
        93頁、274頁）。
      (2)被告丙○○對原告已提出之統一發票影本部分（即9030
        元部份）不爭執，本院參酌前述鑑定報告及診斷證明書
        所載，原告事發後先後住院多次共達185日，迄今仍然
        「左側肢體無力且有異常張力，控制不良，可自行行走
        ，但因張力異常需使用足踝支架，步態僵硬不穩」，且
        依前述長庚醫院病歷所載，原告於97年2月11日再次住
        院時，仍無法行走，僅能操縱輪椅（本院卷二第70頁）
        ，足見其自有購買輪椅以供日常生活之必要，故其雖未
        能提出當初購買發票為憑，仍應予以准許。
    4.購買助聽器2萬5000元部分
      原告主張因本件車禍事件導致減損聽力67分貝而需戴助聽
      器，故請求此部分費用云云。惟查，依舉證責任，原告應
      提出已購入助聽器之相關證明，被告方負給付義務，但原
      告迄今並未提出任何收據或統一發票資料以資證明，且坦
      承尚未購買一語（本院卷二第236頁反面），故此部分請
      求，尚無法准許。
    5.計程車資4萬4225元部分
      (1)原告主張因本件事故致肢體行動不便，故需搭乘計程車
        前往醫院回診，自96年11月起至97年11月止，共計支出
        計程車資合計3萬640元；另自98年1月15日起至98年8月
        10 日止，為就醫而支出計程車費用9030元；另自98年7
        月10日起至98年12月18日止，又陸續為就醫而支出計程
        車費用4555元，業據其提出車資收據影本為證（本院卷
        一第55-171頁、第275-291頁、本院卷二第263-275頁）
        ，經核上開費用係因本件傷害而增加生活上需要之費用
        ，且依前述鑑定報告可知，原告確實左側肢體無力且有
        異常張力、控制不良等情形，應認確有搭乘計程車就診
        之必要，故此部分請求，自應全額准許。
    6.減少勞動能力部分：
      (1)原告主張其車禍發生前之薪資為每月3萬2000元，每年
        薪資為38萬4000元，原告所受傷害為殘廢等級第2級，
        依勞工殘廢給付標準表及喪失或減少勞動能力比率表，
        原告減少之勞動能力為83.33％，按現行勞工強制退休
        年齡65歲計算，其尚可工作33.5年，爰以「33年」為計
        算標準，請求一次給付，扣除中間利息，原告得請求之
        喪失勞動能力之損害為633萬7694元等語。
      (2)經查，原告之前任職於好主意行銷顧問管理公司，每月
        薪資3萬2000元，有96年4月份薪資表附卷可稽（本院96
        年度交簡附民字第128號卷第18頁），並經證人林世慧
        到庭證稱屬實（本院卷一第214頁反面）。又依前述台
        大醫院鑑定報告所載，原告目前所受傷害分別符合勞工
        保險失能給付標準之神經障礙2之3等級（身心障礙部分
        ）、2之4等級（左上肢及左下肢傷害部份），且「陳君
        （即原告）發病已近2年，復原可能渺茫。」（本院卷
        一第204頁），故本院認原告受傷情形應以較高之神經
        障礙2之3等級標準加以認定。如此，依照勞工保險失能
        給付標準表附表所載，原告係「中樞神經系統機能遺存
        顯著失能，終身無工作能力，為維持生命必要之日常生
        活活動尚可自理者」（本院卷一第223頁反面），故原
        告顯因被告的過失行為致減損全部勞動能力（即終身無
        工作能力）。
      (3)查原告為69年11月14日出生，事故發生日即96年5月23
        日為26歲6月9天，故依原告所請求其尚可工作33.5年，
        以「33年」為計算標準，請求一次給付，扣除中間利息
        ，請求賠償喪失勞動能力損害633萬7694元（計算式：
        32000*12*19.00000000*83.33%=0000000），此部分請
        求，依法有據，自應全額准許。
    7.精神慰撫金部分：
      (1)按人格權、人格法益或身份法益受侵害者，固得得請求
        賠償相當之金額（前揭民法第195條參照），惟是否相
        當，應以加害行為之加害程度，及被害人所受痛苦，斟
        酌加害人及被害人之身分、經濟地位等各種情形定之（
        最高法院47年台上字第1221號、51年台上字第223號判
        例參照）。
      (2)查原告是二年制專科畢業，事故發生時年僅26歲，正值
        青春年華，之前在好主意行銷顧問公司上班，月薪3 萬
        200元，除受領薪資及存款利息所得外，名下並無其他
        財產；被告也是二年制專科畢業，之前在凱悌公司擔任
        業務，除受領薪資（97年度月薪為43000元，本院卷一
        第102頁）及股票股利外，名下僅有一筆股票投資，業
        經本院依職權調取稅務電子閘門財產所得調件明細表核
        閱屬實。本院審酌原告因被告之傷害致受重傷，其肉體
        、精神確受極大痛苦，不言可喻，及兩造之身份、地位
        、經濟狀況、職業、教育程度、本件傷害事件發生始末
        ，及原告現況為近期記憶有障礙，左側視野缺損，左側
        肢體無力且有異常張力，控制不良，可自行行走，但因
        張力異常需使用足踝支架，步態僵硬不穩，左手笨拙且
        有左側忽略現象，需經提醒才會使用，有明顯腦部外傷
        患者常見之額葉症候群及失憶現象，屬永久性傷害等一
        切情狀，認原告請求被告賠償非財產上之損害200萬元
        ，並無過高情形，應予全部准許。
    8.機車修理部分：
      原告主張其所騎乘之機車因本件事故發生毀損，共支出車
      損修復費用5550元，業經提出修理費收據及估價單各一紙
      為證（本院卷一第175頁），且此部份請求業經本院命其
      補繳裁判費完畢，自得一併審理，故此部分請求，自應全
      額准許。
  (四)綜上，原告共得請求之損害賠償為929萬1693元（計算式：
    醫藥費用18萬2488元+看護費用68萬8741元+購買看護墊、紙
    尿褲、膠帶、復健褲及上肢支撐架等用品費用2萬165元+購
    買助行器及增設居家無障礙空間1萬2830元+計程車資4萬
    4225元+減少勞動能力633萬7694元+精神慰撫金200萬元+機
    車車損修復費用5550元=929萬1693元）。
八、另按損害之發生或擴大，被害人與有過失者，法院得減輕賠
    償金額，或免除之，民法第217 條第1 項定有明文。被告雖
    抗辯本件事故發生當時，原告酒測值高達61.8mg/dL，顯已
    影響其駕駛判斷能力，且車禍當時，原告騎乘之機車左右把
    手上亦掛滿提包重物，顯影響行車平衡暨反應速度；另外原
    告於駕駛機車時，並未依照規定行駛於最外側車道，系爭車
    禍亦有可能為原告駕車時不慎偏左行駛以致撞擊被告汽車所
    致，顯然原告與有過失云云。惟查，
  (一)依前述台灣高等法院刑事確定判決所載，本件車禍事故發生
    原因為被告丙○○「疏未注意前方對向車道來車及與同向車
    道車輛併行之間隔，即貿然駛越行車分向線超車，於超車之
    際，見對向車道有車輛駛來，乃右偏駛回原車道，其右側車
    身遂不慎撞擊在同向車道正常行駛之乙○○所駕駛車號
    VA2-702號輕型機車之左側車身，致乙○○人車倒地」（本
    院卷二第7-8頁），且「再依現場監視錄影光碟1片所示，被
    告乙○○當時駕駛機車未見有何蛇行、搖晃等異常駕駛情形
    」（本院卷二第14頁）。原告既然「在同向車道正常行駛」
    ，則不論原告當時是否有飲酒，或是車把手處是否有附掛包
    包，對於事故之發生，顯然並無任何過失可言。
  (二)又本件事故經送請台灣省台北縣區車輛行車事故鑑定委員會
    鑑定結果，經該會分析肇事之駕駛行為係被告丙○○「行經
    肇事地點跨越分向線超車，超車中見對向車輛駛來欲右偏駛
    回原行車道時疏未注意且未保持安全間隔，撞擊同向右側酒
    精濃度超過規定標準，違規駕車無法防範之乙○○所駕駛輕
    型機車右側車身處」，再參酌筆錄、照片、現場圖、路權及
    交通法規後，認定原告駕駛輕型機車「無肇事因素」，此有
    卷附肇事責任鑑定報告可證。故被告丙○○辯稱當時原告未
    依照規定行駛於車道、有可能為原告駕車時不慎偏左行駛以
    致撞擊被告汽車所致云云，顯屬被告片面臆測之詞，並無相
    關證據以實其說，是其抗辯，自不足採。至於原告是否酒精
    濃度超過標準駕駛，僅為是否應依行政規定處罰的問題而已
    ，與車禍事故發生是否具有民事過失責任，分屬二回事。此
    外，被告於本院審理時也未能提出其他事證以供本院審酌，
    故被告辯稱原告與有過失云云，尚無法證明，即不可採。
九、末按保險人依強制汽車責任保險法規定給付之保險金，視為
    加害人或被保險人損害賠償金額之一部分；加害人或被保險
    人受賠償請求時，得扣除之，強制汽車責任險法第32條定有
    明文。查本件事故發生後，原告已先後受領保險理賠金84萬
    3324元，並據兆豐產物保險股份有限公司人員到庭陳稱屬實
    （本院卷二第293頁），故原告所得請求之上開金額，自應
    再扣除此部份已領取之保險金（原告其他尚未受領之金額，
    依法尚不得抵銷）。因此，原告僅得請求被告賠償844萬
    9369 元（計算式：0000000-000000=0000000 ）。
十、從而，原告依侵權行為之法律關係，請求被告賠償844萬
    8396元及自起訴狀繕本送達翌日即96年11月7日起至清償日
    止，按年息5%計算之利息，為有理由，應予准許；逾此部分
    之請求，為無理由，應予駁回。
十一、兩造陳明願供擔保，聲請宣告假執行或免為假執行，就原
      告勝訴部分，均合於法律規定，本院分別酌定相當之擔保
      金額宣告之；至於原告敗訴部分，其假執行之聲請已失所
      依據，應併予駁回。
十二、因本案事證已臻明確，兩造其餘主張陳述及所提之證據暨
      所提之攻擊防禦方法，經本院審酌後，認與本案判斷結果
      無影響，均毋庸再予一一審酌，附此敘明。
十三、據上論結，本件原告之訴為一部有理由，一部無理由，依
      民事訴訟法第79條、、第390條第2項、第392條第2項，判
      決如主文。
中    華    民    國    99    年    2     月    24    日
                  民事第三庭    法  官  劉以全
以上正本，係照原本作成。
如對本判決上訴，須於判決送達後20日內向本院提出上訴狀
中    華    民    國    99    年    2     月    24    日
                                書記官  余富琦

司法院資訊處製作；財團法人民間司法改革基金會備份。
